【裁判字號】    99,交聲,619
【裁判日期】    990429
【裁判案由】    交管條例聲異
【裁判全文】
臺灣板橋地方法院交通事件裁定
原處分機關  交通部公路總局臺北區監理所
異  議  人
即受處分人  甲○○
上列受處分人因違反道路交通管理處罰條例案件，對於交通部公
路總局臺北區監理所中華民國99年3 月4 日所為之裁決處分（北
監自裁字第裁40-C00000000號、第裁40-C00000000號），聲明異
議，本院裁定如下：
    主  文
異議均駁回。
    理  由
一、原處分意旨略以：異議人即受處分人甲○○於民國98年12月
    24日12時33分許，駕駛陳黃秀玉所有之車牌號碼4572-FK 號
    自用一般小客車，行經瑞芳台二線77.1公里處時，因有「在
    設有雙黃線路段超越藍色油氣車輛行駛」、「在台二線77.1
    K 路段雙黃線超車（基隆往宜蘭），經警方走向其車道攔停
    ，拒絕停車逃逸」之違規事實，為臺北縣政府警察局瑞芳分
    局交通分隊員警掣單逕行舉發，嗣經異議人申訴，原處分機
    關函查結果，認異議人確有前述之違規事由，爰依道路交通
    管理處罰條例第47條第2 款、第60條第1 項及第85條第1 項
    之規定，分別裁處罰鍰新臺幣（下同）1,200 元、3,000 元
    ，並依同條例第63條第1 項第1 款（裁決書漏載第1 款）規
    定分別記違規點數1 點、1 點等語。
二、異議意旨略以：伊並未於98年12月24日駕駛車號4572-FK 號
    小客車行經台二線77.1公里處，且經伊行文申訴書後，警局
    回函並無任何證據（如照片）顯示其舉發事件之確定性！單
    憑警員單方面說法實難接受！為此不服，爰依法聲明異議，
    請求撤銷原處分云云。
三、按雙黃實線係設於路段中，用以分隔對向車道，並雙向禁止
    超車、跨越或迴轉；汽車駕駛人在學校、醫院或其他設有禁
    止超車標誌、標線處所、地段或對面有來車交會或前行車連
    貫二輛以上超車，處新臺幣一千二百元以上二千四百元以下
    罰鍰；汽車駕駛人，駕駛汽車有違反本條例之行為，經交通
    勤務警察或依法令執行交通稽查任務人員制止時，不聽制止
    或拒絕停車接受稽查而逃逸者，除按各該條規定處罰外，處
    新臺幣三千元以上六千元以下罰鍰；又汽車駕駛人有第47條
    第2 款、第60條第1 項情形者，並記違規點數一點。道路交
    通標誌標線號誌設置規則第149 條第1 項第1 款第8 目、道
    路交通管理處罰條例第47條第2 款、第60條第1 項、第63條
    第1 項第1 款分別定有明文。
四、經查：
  (一)異議人於98年12月24日12時33分許，駕駛陳黃秀玉所有之車
    牌號碼4572-FK 號自用一般小客車，行經瑞芳台二線77.1公
    里處時，因有「在設有雙黃線路段超越藍色油氣車輛行駛」
    、「在台二線77.1K 路段雙黃線超車（基隆往宜蘭），經警
    方走向其車道攔停，拒絕停車逃逸」之違規行為，為員警掣
    單逕行舉發等情，有臺北縣政府警察局98年12月24日北縣警
    交大字第C00000000 號、第C00000000 號舉發違反道路交通
    管理事件通知單通知聯影本各1 紙在卷可稽。
  (二)異議人雖以前開情詞置辯，惟查，證人即本件舉發員警趙汝
    升於本院調查時具結證稱：「當時我在濱海公路台二線77K
    處執行防制車禍勤務，我站在靠宜蘭往基隆的車道，那天天
    氣晴朗，我看到一台黑色，比小客車稍寬，類似休旅車的車
    輛，因為我對於車子不太了解，所以無法形容那是什麼樣的
    車，該車從左側超車，要超越前面藍色類似油罐車，他超車
    超過去後，我就走到黑色車的車道前面要吹哨並用指揮棒示
    意停車，然後該車繼續開，我怕被撞到就閃到一邊，因為那
    天天氣睛朗，在該車要超過去後，我就有看到前面的車牌。
    我攔停他不停車，我就由後面車牌再次確認該車的車號。在
    那班勤務結束後，我有用車號去查明該車車籍，確認顏色與
    車號無誤，我就逕行舉發。．．．靠海是宜蘭往基隆的方向
    ，我當時已經走到車道上面，我原本站在二號照片紅色圈圈
    的位置，我在這個位置上看到黑色車子超車，後來我是在越
    過白實線在他的車道上要攔停。我不確定駕駛人的長相，因
    為我當時想記車號比較重要，所以沒有注意駕駛人是男性還
    是女性。當時車流還算順暢，沒有什麼車輛通過，所以我才
    會走過去車道攔停。我確定（所記下的車號沒有錯誤）。我
    是自己一個人執勤。．．．（我們執勤時）若來得及的話，
    （對於違規情形）會拍照，若有雙警察值勤的話，比較可以
    拍照。這件沒有拍照，因為來不及拍照。」等語（參本院99
    年4 月16日訊問筆錄）。而依據員警工作紀錄簿關於98年12
    月24日12時至14時之記載，確實登載有：「左述時段於台2
    線77.1K 地點臨檢防制車禍，於12:33 分時攔停一台SUZUKI
    黑色箱型車（似休旅），其違規為黃線超車；職走向其車
    道以指揮棒攔停該車輛，該車不理而駛離現場，查明確實逕
    行告發。」之紀錄；此外，復有證人趙汝升庭呈之臺北縣政
    府警察局瑞芳分局交通分隊98年12月24日18人勤務分配表影
    本、臺北縣政府警察局員警工作紀錄簿影本、電腦資料查詢
    記錄表影本、車號查詢汽車車籍資料、逕行舉發值勤報告書
    各1 紙及違規地點照片4 幀附卷足憑。又員警稽查違反道路
    交通安全規則之各種違規行為，本有不同之執行方法，就超
    速、酒醉駕車而言，固非輔以科學工具，實難僅憑執勤者之
    五官知覺判斷之；惟就跨越雙黃線超車之違規行為而言，單
    憑執勤者之目擊即可確定，並非每件違規行為均須以照相或
    尚須其他證據舉發，始可認定之；職是，本件雖以目測舉發
    而無違規錄影帶或照片等證據資料另為佐證，然案發當時之
    現場值勤警員亦不失為可資證明之證人身分，該警員既已到
    庭具結證述如上，衡以該警員即證人趙汝升與異議人間素昧
    平生且無怨隙，當無胡亂指摘反自陷偽證罪責之理，而本院
    亦查無證人有何捏造事實違法取締之情形，是足認證人趙汝
    升上開證詞應可採信，堪認異議人確有上開之違規事實無訛
    。
  (三)又按汽車駕駛人有道路交通管理處罰條例第7 條之2 第1項
    各款所列情形，當場不能或不宜攔截製單舉發者，得對汽車
    所有人逕行舉發處罰。立法者之所以賦予員警事後逕行舉發
    之權，係因考量此等道路違規行為，其發生往往係在瞬間，
    抑或係於交通稽查人員執行勤務時所恰巧目睹之違規情事，
    且如有事實上不能當場攔截或依照比例原則不宜當場攔截製
    單舉發時，為達有效維護交通秩序及保障交通安全之行政目
    的，當須特別立法賦予交通稽查人員得於事後逕行製單舉發
    之權限。惟倘汽車駕駛人在同一時地，同時或先後發生有同
    條第1 項第4 款所列「不服指揮稽查而逃逸」情形、以及非
    該條所列得逕行舉發之事由者，雖相伴而生之其他違規事實
    ，本來僅限於當場舉發，然因同時伴隨該「不服指揮稽查而
    逃避」之情形，為免變相鼓勵汽車駕駛人於違規後，會儘量
    嘗試以逃逸之方式，達到至少規避應當場舉發之違規行為，
    造成交通秩序之不安，自應肯認其為同條例第7 條之2 第1
    項第4 款之效力所及，而不應割裂處理。從而，應認員警對
    此伴隨而生之違規事實亦享有事後逕行製單舉發之權限（臺
    灣高等法院95年度交抗字第622 號裁定參照）。查本件異議
    人所駕駛之上開車輛，除違反有得逕行舉發之違規事由（不
    服指揮稽查而逃逸）外，尚伴隨有應當場舉發之違規事實（
    在設有禁止超車標線路段超車），而所違反之上開違規事實
    ，具方法、目的之關聯性，揆諸上開說明，應認員警對於上
    開違規事實，要均有事後逕行製單舉發之權限，併此敘明。
五、從而，原處分機關以異議人有「在設有禁止超車標線路段超
    車」之違規事實，據以援引上開道路交通管理處罰條例之規
    定，裁處異議人罰鍰新臺幣1,200 元，並記違規點數1 點，
    並以「違反處罰條例之行為，拒絕停車接受稽查而逃逸」之
    違規事實，裁處異議人罰鍰新臺幣3,000 元，並記違規點數
    1 點，均屬有據，核無違誤或不當之處。異議人執持上揭理
    由，對原處分機關所為之2 件裁決處分聲明異議，均為無理
    由，應予駁回。
據上論斷，應依道路交通案件處理辦法第19條，裁定如主文。
中    華    民    國    99    年    4     月    29    日
                  交通法庭  法  官  王士珮
以上正本證明與原本無異。
如不服本裁定應於送達後5 日內向本院提出抗告狀。
                            書記官  金和國
中    華    民    國    99    年    4     月    29    日

司法院資訊處製作；財團法人民間司法改革基金會備份。
